臺灣高等法院臺中分院刑事判決
111年度上訴字第771號
                                    111年度上訴字第775號
上  訴  人  
即  被  告  許戎騏


上  訴  人  
即  被  告  許博舜



上  訴  人  
即  被  告  彭仁宏


上列三人共
同選任辯護
人          劉邦繡律師
上列上訴人因違反廢棄物清理法案件，不服臺灣彰化地方法院11
0年度訴字第264、331號中華民國110年12月21日第一審判決（起
訴案號：臺灣彰化地方檢察署109年度偵字第7723號，追加起訴
案號：110年度偵字第3428號），提起上訴，本院判決如下：
    主    文
原判決關於許戎騏、許博舜、乙○○部分撤銷。
許戎騏共同犯廢棄物清理法第四十六條第四款之非法清除廢棄物
罪，處有期徒刑壹年。犯罪所得新臺幣壹仟伍佰元沒收，如全部
或一部不能沒收或不宜執行沒收時，追徵其價額。
許博舜共同犯廢棄物清理法第四十六條第四款之非法清除廢棄物
罪，處有期徒刑壹年。犯罪所得新臺幣壹仟伍佰元沒收，如全部
或一部不能沒收或不宜執行沒收時，追徵其價額。
乙○○共同犯廢棄物清理法第四十六條第四款之非法清除廢棄物罪
，處有期徒刑陸月，如易科罰金，以新臺幣壹仟元折算壹日。犯
罪所得新臺幣貳仟元沒收，如全部或一部不能沒收或不宜執行沒
收時，追徵其價額。扣案ASUS牌手機壹台（IMEZ00000000000000
0，內含SIM卡壹張）、APPLE IPAD壹台沒收（IMEZ000000000000
000，內含SIM卡壹張）。
    犯罪事實
一、劉俊文（已歿，經原審諭知不受理確定）原為址設新竹縣○○
    市○○路00巷00號日中交通股份有限公司(下稱日中公司，經
    原審判處罰金新臺幣50萬元確定)之名義負責人，許戎騏為
    劉俊文女婿，係日中公司之實際負責人，綜理該公司業務營
    運，許博舜則於日中公司擔任調度人員一職，葉鎧銘（由原
    審另行審結)、乙○○、陳添龍（業經原審判處有期徒刑6月確
    定）則均受僱於日中公司擔任司機一職；渠等均明知從事廢
    棄物清除、處理業務者，應向直轄市、縣（市）主管機關或
    中央主管機關委託之機關申請核發公民營廢棄物清除、處理
    機構許可文件後，始得受託清除、處理廢棄物業務，惟渠等
    並未申請取得許可文件，竟共同基於非法清除廢棄物之犯意
    聯絡，於民國109年7月6日晚上，由許博舜依許戎騏之指示
    ，調度安排7月7日工作行程後張貼於日中公司之LINE群組中
    ，7月7日早上6點，由葉鎧銘、乙○○、陳添龍等人（當日共
    有9輛曳引車），分別駕駛車牌號碼000-0000號（子車車牌
    號碼00-000號營業半拖車）、KLF-0857號（子車車牌號碼00
    -000號營業半拖車）、KLF-0661號（子車車牌號碼00-000號
    營業半拖車）營業貨運曳引車至新北市林口區公園路及忠孝
    路附近工地，裝載含有廢塑膠、布料等土木或建築廢棄物混
    合物之一般事業廢棄物（屬D類廢棄物），欲載往彰化縣芳
    苑鄉台17線61公里之某處傾倒。嗣經警方於同日15時35分許
    ，在彰化縣芳苑鄉台17線公路60公里北上車道攔查，並會同
    彰化縣環保局稽查員發現日中公司未領有廢棄物清除機構許
    可文件，始查獲上情，且扣得前開營業貨運曳引車、營業半
    拖車各3部（交由日中公司代理人劉俊文保管）及乙○○所有A
    SUS手機一支、APPLE IPAD平版一台。
二、案經彰化縣警察局芳苑分局報告臺灣彰化地方檢察署檢察官
    偵查起訴。
    理    由
一、證據能力
  ㈠按被告以外之人於審判外之陳述，雖不符刑事訴訟法第159條
    之1至第159條之4之規定，而經當事人於審判程序同意作為
    證據，法院審酌該言詞陳述作成時之情況，認為適當者，亦
    得為證據。當事人、代理人或辯護人於法院調查證據時，知
    有第159條第1項不得為證據之情形，而未於言詞辯論終結前
    聲明異議者，視為有前項之同意。刑事訴訟法第159條之5定
    有明文。經查，上訴人即被告（下稱被告）乙○○、許戎騏、
    許博舜及其等共同選任辯護人就本判決以下所引用被告以外
    之人於審判外之陳述，均同意有證據能力（本院卷第129至1
    34頁），檢察官亦不爭執其證據能力，迄本院言詞辯論終結
    前亦均未聲明異議，本院審酌該等證據之取得過程並無違法
    或不當或有其他瑕疵，以之作為證據屬適當，揆諸前揭規定
    ，應認均有證據能力。
  ㈡次按傳聞法則乃對於被告以外之人於審判外之言詞或書面陳
    述而為之規範。本件判決以下引用之非供述證據，無刑事訴
    訟法第159條第1項規定傳聞法則之適用，經本院於審理時依
    法踐行調查證據程序，與本案待證事實具有自然之關聯性，
    且無證據證明係公務員違法取得之物，依法自得作為證據。
二、認定犯罪事實所憑證據及理由：
  ㈠上開犯罪事實，業據被告乙○○、許博舜於偵查、原審及本院
    審理中，被告許戎騏於原審審理時及本院審理中均坦承不諱
    ，核與同案被告劉俊文於偵訊（偵7723號卷第71頁）、同案
    被告葉鎧銘、陳添龍於偵訊及原審審理中（偵7723號卷第10
    至12頁、第67至73頁、原審訴264號卷第91至101頁、第139
    至163頁）證述情節相符，且有證人楊豐碩於偵訊之證述可
    佐（偵7723號卷第67至69頁），復有109年7月7日彰化縣環
    保局環境稽查工作紀錄、彰化縣警察局芳苑分局搜索扣押筆
    錄、扣押物品目錄表、車輛詳細資料報表、現場查獲照片28
    張、手機螢幕畫面截圖、彰化縣環境保護局109年8月20日彰
    環稽字第1090046949號函暨彰化縣環保局稽查科環境稽查工
    作紀錄表、彰化縣警察局芳苑分局芳警分偵字第1090022583
    號函暨責付保管切結書、委託書、車輛行車執照、購土合約
    書、稽查照片、日中交通股份有限公司變更登記表、LINE群
    組對話紀錄、LINE群組中司機上傳之聯單、班表及調派內容
    、平版內容翻拍照片（警卷第41至75頁、第79至93頁、7723
    偵卷第16頁、第96至99頁、第172至183頁、外卷第55至404
    頁）附卷可證，及ASUS手機一支、APPLE IPAD平版一台扣案
    足資佐證。是被告許戎騏、許博舜、乙○○之自白核與事實相
    符，堪以採信。
　㈡從而，本件事證明確，被告許戎騏、許博舜、乙○○上揭犯行
    ，洵堪認定，應依法論科。
三、論罪科刑：
  ㈠按廢棄物清理法第46條第4款所規定之犯罪構成要件行為，計
    有「貯存」、「清除」及「處理」三者，其中所謂「貯存」
    ，指廢棄物於清除、處理前，放置於特定地點或貯存容器、
    設施內之行為，「清除」則指廢棄物之收集、運輸行為，至
    「處理」則包含⑴中間處理：指廢棄物在最終處置前，以物
    理、化學、生物、熱處理、堆肥或其他處理方法，改變其物
    理、化學、生物特性或成分，達成分離、減積、去毒、固化
    或安定之行為。⑵最終處置：指將廢棄物以安定掩埋、衛生
    掩埋或封閉掩埋之行為。⑶再利用：廢棄物做為原料、材料
    、燃料、填土或其他經中央主管機關及目的事業主管機關認
    定之用途行為（最高法院93年度台上字第2401號判決意旨參
    照）。而日中公司未依廢棄物清理法第41條之規定領有廢棄
    物清除許可文件，依法不得從事清除（運輸）廢棄物之工作
    ，而本件廢棄物屬於一般事業廢棄物之土木或建築廢棄物混
    合物，既未經分類，且未依相關規定之管理方式辦理，被告
    許戎騏、許博舜、乙○○均知悉上情，被告許博舜竟依被告許
    戎騏指示調度被告乙○○載運本件廢棄物欲至彰化縣芳苑鄉傾
    倒，即屬廢棄物清理法第46條第4款所規範之廢棄物清除行
    為。
　㈡核被告許戎騏、許博舜、乙○○所為，均係犯廢棄物清理法第4
    6條第4款前段之非法清除廢棄物罪。被告許戎騏、許博舜、
    乙○○具有犯意聯絡、行為分擔，為共同正犯。
　㈢另被告許博舜、許戎騏於108年8月間另涉嫌觸犯廢棄物清理
    法第46條第4款犯嫌部分，早已於108年8月14日即遭查獲，
    許博舜於另案已先經臺灣雲林地方檢察署檢察官於110年6月
    7日偵查終結，提起公訴（110年度偵緝字第100號），故被
    告許博舜、許戎騏本件涉犯廢棄物清理法第46條第4款前段
    之犯行與前案犯行間，縱均與日中公司執行業務相關，然前
    案犯行因於108年8月間遭查獲時而終止，自不影響本案之追
    訴。
  ㈣被告許戎騏之選任辯護人為其辯護稱：被告許戎騏未經傳喚
    ，主動於109年8月10日到臺中地檢署，在有偵查職權之機關
    或公務員未發覺其為本案共犯之犯罪嫌疑人前，其在當日檢
    察官偵訊時坦承本案犯行，應成立自首，而得依刑法第62條
    減輕其刑云云。然查，被告許戎騏於109年8月10日接受檢察
    官偵訊前，證人即同案被告劉俊文、許博舜於該次偵訊即證
    述被告許戎騏為日中公司之實際負責經營者，該公司除這次
    外，平常有經營廢土石的運送，該公司沒有申領甲、乙級
　　廢棄物清除處理執照等情（見7723偵卷第71頁）。則檢察官
    依同案被告劉俊文、許博舜之上開證述，參酌卷內相關證據
    ，即可合理懷疑被告許戎騏涉有本案犯行之嫌疑，縱使被告
    許戎騏於該日偵訊供承本案犯行，亦僅屬自白，而難認有自
    首，自無適用刑法第62條規定減輕其刑之餘地。被告許戎騏
    之辯護人此部分所辯尚無可採。
　㈤被告乙○○曾因不能安全駕駛、妨害性自主等案件，經法院分
    別判處有期徒刑2月、3月、6月確定，嗣經合併定其應執行
    有期徒刑1年4月確定，於104年9月17日執行完畢，此有被告
    乙○○之臺灣高等法院前案紀錄表可稽。其於受有期徒刑執行
    完畢後，5年以內故意再犯本件有期徒刑以上之罪，為累犯
    ，本院審酌被告乙○○既未曾有違反廢棄物清理法之犯行，本
    案所犯顯係偶發性犯罪，足見其侵害環境惡性尚輕，且被告
    乙○○係受僱於日中公司擔任司機，依照被告許博舜調派執行
    業務而非法清除廢棄物，其於本案非法清除廢棄物僅載運一
    車次，所載運之廢棄物尚未傾倒即遭警查獲，亦非屬有害廢
    棄物，事後已清除完畢，致未對環境造成危害等情，認其犯
    罪情節輕微，倘加重其最低法定刑，縱依刑法第59條予以酌
    減其刑，勢將造成被告乙○○仍須身陷囹圄，使其所受之處罰
    逾越其應負之罪責之虞，爰不予加重其刑，附此敘明。
　㈥又刑法第59條規定犯罪之情狀可憫恕者，得酌量減輕其刑，
    其所謂「犯罪之情狀」，與同法第57條規定科刑時應審酌之
    一切情狀，並非有截然不同之領域，於裁判上酌減其刑時，
    應就犯罪一切情狀（包括第57條所列舉之10款事項），予以
    全盤考量，審酌其犯罪有無可憫恕之事由，以為判斷。本院
    審酌被告乙○○僅為受僱司機，聽從指示載運土方，縱使犯後
    有掩飾犯行的舉止，然本件查獲之廢棄物非有害廢棄物，亦
    已經日中公司依法清除完畢，且被告乙○○遭查獲之次數亦僅
    1次。而廢棄物清理法第46條第4款之法定最低刑度為有期徒
    刑1年，如仍對被告乙○○科處最低度刑，不免有情輕法重之
    情形，爰依刑法第59條之規定，酌量減輕其刑。至於被告許
    戎騏、許博舜2人為有指揮調度權限之人，遭查緝後並積極
    掩飾罪證，曾於108年間被告許戎騏、許博舜即遭查獲違反
    廢棄物清理法案件，被告許戎騏、許博舜竟又再繼續指揮調
    度公司任職之司機犯下本案，無處最低度刑仍有過重之情形
    ，而無刑法第59條之適用。
四、原審認被告許戎騏、許博舜、乙○○等人上揭犯行事證明確，
    而予論罪科刑，固非無見。然㈠原審既認被告3人所為屬廢棄
    物清理法第46條第4款所規範之「廢棄物清除行為」，竟核
    論被告3人以同法條款前段之「非法處理廢棄物罪」（見原
    判決第13頁），主文欄則均諭知被告3人犯同法條之「非法
    清理廢棄物罪」（見原判決第1、2頁），不無理由矛盾之違
    法。㈡被告乙○○本案犯行雖屬累犯，然審酌其犯罪情節尚無
    加重最低法定刑必要，而不予加重其刑，如前所述。原審未
    詳加審酌卷證及案情，遽認被告乙○○本案犯行應依累犯規定
    加重其刑，容有率斷。被告許戎騏、許博舜上訴，除被告許
    戎騏主張其有於偵訊自首，應有刑法自首減刑規定之適用外
    ，渠等均指摘原判決量刑過重，並請求依刑法第59條規定酌
    減其刑。然被告許戎騏並無成立自首可言，且被告許戎騏、
    許博舜均無適用刑法第59條規定酌減其刑之餘地，均如前述
    ，而原判決對被告許戎騏、許博舜均量處有期徒刑1年，核
    屬法定最低度刑，已屬從輕處罰，依渠等之犯罪情節，亦符
    合罪刑相當原則、比例原則、公平原則，難認有量刑過重情
    形，是渠等上訴並無理由。惟被告乙○○上訴指摘原判決對其
    依累犯規定加重其刑為不當，依前述理由，核有理由，且原
    判決有上述可議之處，自無可維持，應由本院將原判決關於
    被告許戎騏、許博舜、乙○○部分撤銷改判。
五、爰審酌被告許戎騏曾因違反槍砲彈藥刀械管制條例、妨害自
    由、毒品等案件，經法院判處罪刑確定；被告許博舜曾因違
    反槍砲彈藥刀械管制條例等案件經法院判處罪刑確定，此有
    渠等之臺灣高等法院前案紀錄表可稽，素行非佳。被告許戎
    騏為日中公司之實際負責人，被告許博舜為該公司負責調度
    司機執行業務，被告乙○○則受僱於該公司擔任司機 ，均明
    知日中公司未依法申領得廢棄物清除許可文件，竟由被告許
    博舜依被告許戎騏之指示，調度被告乙○○駕駛營業貨運曳引
    車前往新北市林口區某工地載運屬一般事業廢棄物之建築廢
    棄土，欲載往彰化縣芳苑鄉台17縣61公里某處傾倒，誠對環
    境維護有所危害，其等所為堪值非難。被告許戎騏、許博舜
    前已因違反廢棄物清理法案件，於108年8月間遭查獲後，再
    犯本案廢棄物清理法案件，其惡性更顯重大。本件所裝載之
    物品雖屬廢棄物，然非屬有害廢棄物，並無擴及其他污染，
    且經查獲之3車廢棄土方於尚未傾倒前即遭查獲，事後亦已
    經被告等清除完畢，有彰化縣環保局函及所附相關資料（72
    23偵卷第190至206頁）可查，故自始未對於環境造成侵害。
    及被告乙○○僅為受僱司機，聽從指示載運土方，被告許戎騏
    、許博舜則為有指揮調度權限之人，居於重要角色。被告3
    人於本案非法清除廢棄物犯行遭查獲時，隨即以不實之購土
    合約，編織不實之去向，以掩飾犯罪，然被告乙○○、許博舜
    於原審及本院審理中均坦承不諱，被告許戎騏於原審審理時
    及本院審理中坦承本案犯行等之犯後態度，兼酌被告許戎騏
    國中畢業之智識程度，從事運輸業，於日中公司擔任實際負
    責人，現公司已轉售他人，已婚，有三名子女；被告許博舜
    高中畢業之智識程度，於日中公司從事調度工作；被告乙○○
    國中畢業智識程度、擔任聯結車司機，已離婚，有三名子女
    就學中，高額貸款購買大貨車以運輸謀生，有學生證、戶口
    名簿影本、身分證影本、兆豐國際商業銀行貸款證明、動產
    抵押契約書影本可證（本院771號卷第61至73頁）等一切情
    狀，分別量處如主文第二至四項所示之刑，被告乙○○部分並
    諭知易科罰金之折算標準。
六、沒收：
　㈠犯罪所得部分：被告乙○○擔任司機載送本案廢棄物之報酬，
    經被告乙○○自承為每趟2,000元，而被告許戎騏自稱每月薪
    資45,000元（折算1日1,500元），並提出薪資證明在卷（原
    審331號卷一第143頁），被告許博舜未陳明所得，且名下亦
    無所得資料，然其擔任調度之責，本院估算認為與被告許戎
    騏以相同犯罪所得計算為適當，故均以1,500元計算，被告
    等人此部分之犯罪所得均應予沒收，如全部獲一部不能沒收
    或不宜執行沒收，追徵其價額。
　㈡犯罪所用之物：
　⒈扣案後並交付同案被告劉俊文保管，現仍由日中公司占有中
    之車牌號碼000-0000號（子車車牌號碼00-000號營業半拖車
    ）、KLF-0857號（子車車牌號碼00-000號營業半拖車）、KL
    F-0661號（子車車牌號碼00-000號營業半拖車）營業貨運曳
    引車，為本件犯罪所用之物，且為同案被告日中公司所有，
    然本院考量上開營業貨運曳引車一輛達600萬元，價值高昂
    ，且同案被告日中公司為運輸公司，另有從事正當營業，如
    予以沒收對於同案被告日中公司實為過苛，故不予沒收。
　⒉扣案被告乙○○之ASUS手機（IMEZ000000000000000，內含SIM
    卡1張）及APPLE IPAD（IMEZ000000000000000，內含SIM卡
    壹張）各一台，為本案犯罪時被告乙○○聯繫所用，且為被告
    乙○○所有，應予沒收。　　　
七、據上論結，應依刑事訴訟法第369條第1項前段、第364條、
    第299條第1項前段，判決如主文。
本案經檢察官黃建銘提起公訴及追加起訴，檢察官甲○○到庭執行
職務。
中　　華　　民　　國　　111 　年　　6 　　月　　15　　日
            刑事第五庭    審判長法　官  鄭永玉
　　　　　　　　　　　　        法　官  卓進仕
　　　　　　　　　　　　　      法　官  許文碩
以上正本證明與原本無異。
如不服本判決應於收受送達後20日內向本院提出上訴書狀，其未
敘述上訴理由者，並得於提起上訴後20日內向本院補提理由書（
均須按他造當事人之人數附繕本）「切勿逕送上級法院」。因疫
情而遲誤不變期間，得向法院聲請回復原狀。

                                書記官  林育萱
　　　　　　　　　　　　　　　　
中　　華　　民　　國　　111 　年　　6 　　月　　15　　日

附錄本案論罪科刑法條：
廢棄物清理法第46條
有下列情形之一者，處1年以上5年以下有期徒刑，得併科新臺幣
1千5百萬元以下罰金：
一、任意棄置有害事業廢棄物。
二、事業負責人或相關人員未依本法規定之方式貯存、清除、處
    理或再利用廢棄物，致污染環境。
三、未經主管機關許可，提供土地回填、堆置廢棄物。
四、未依第41條第1項規定領有廢棄物清除、處理許可文件，從
    事廢棄物貯存、清除、處理，或未依廢棄物清除、處理許可
    文件內容貯存、清除、處理廢棄物。
五、執行機關之人員委託未取得許可文件之業者，清除、處理一
    般廢棄物者；或明知受託人非法清除、處理而仍委託。
六、公民營廢棄物處理機構負責人或相關人員、或執行機關之人
    員未處理廢棄物，開具虛偽證明。